臺灣高等法院刑事判決　　　　　　　　 96年度上訴字第156號
上　訴　人
即　被　告　甲○○
指定辯護人　本院公設辯護人乙○○
上列上訴人因公共危險案件，不服臺灣桃園地方法院95年度訴字
第1592號，中華民國95年11月13日第一審判決（起訴案號：臺灣
桃園地方法院檢察署95年度偵字第6493號），提起上訴，本院判
決如下：
    主  文
上訴駁回。
    事  實
一、甲○○與丙○○係多年朋友，因懷疑丙○○侵吞其六合彩彩
    金而心生不滿，竟基於放火燒燬現供人使用之住宅之犯意，
    於95年1 月17日凌晨1 時許，飲酒後持寶特瓶至桃園縣桃園
    市○○路縣府加油站購買汽油1 瓶，隨後於同日凌晨1 時57
    分許，至丙○○位於桃園縣桃園市○○○路143 號住處，明
    知該處係現供丙○○及其家人所使用之住宅，竟將所購得之
    汽油潑灑在該住宅前段之客廳東側窗戶及後段之廚房窗戶附
    近，並以自備打火機接續點燃，火勢隨即自上開兩處延燒。
    幸經對向大樓住戶發現並報案處理，經桃園縣政府消防局桃
    園分隊派員到場灌救撲滅，致僅客廳東側窗戶處受有不等程
    度之燒損及廚房爐灶處輕微燒損，而未破壞該建築物之主要
    效用。嗣經警調閱上開起火住宅附近監視器錄影帶後查悉上
    情。
二、案經桃園縣政府警察局桃園分局報請臺灣桃園地方法院檢察
    署檢察官偵查起訴。
    理  由
一、上揭犯罪事實，業據被告甲○○於警詢、偵訊及原審審理時
    均自白不諱，於本院亦承認在上開房屋潑灑汽油放火，核與
    證人即被害人丙○○於警詢時指述其住宅遭人縱火之情節相
    符（偵查卷第8頁附95年1月18日警詢筆錄、第63頁附95 年4
    月20日警詢筆錄）。並有火災現場採證照片10張、桃園縣政
    府消防局火災原因調查報告書1 份、火災現場勘查紀錄及原
    因研判1份、火災證物鑑定報告1份等件在卷可稽（偵查卷第
    16至20、22、29、35頁），且被告對上列證人證物均不爭執
    ，於原審均同意作為證據，本院認有證據能力。足認被告上
    開自白與事實相符而堪以採信。又被告明知其縱火之住宅係
    供證人丙○○及其家人所居住使用等情，亦經被告於審理時
    供述明確（原審卷第33頁之95年10月30日審判筆錄），是被
    告確有放火燒燬現供人使用之住宅之犯意，至為明顯。再被
    告將汽油潑灑在上開住宅客廳東側窗戶及廚房窗戶附近，並
    以打火機點燃，其行為已達著手之程度，然據到場之消防人
    員即時撲滅，方未破壞該住宅之主要效用，而僅造成該住宅
    東側窗戶處受有不等程度之燒損及廚房爐灶處輕微燒損之狀
    況，有前揭桃園縣政府消防局火災原因調查報告書在卷可參
    ，是被告雖著手於放火之行為，而仍未生住宅燒燬之結果，
    其行為仍屬未遂。綜上所述，本件事證已臻明確，被告如事
    實欄所載之犯行堪為認定，應予依法論科。被告於本院辯稱
    只點一次火，自不足採信。
二、查被告基於放火燒燬上述供人使用住宅之犯意而為上開放火
    行為，但因消防隊員及時撲滅火勢始未生燒燬該住宅之結果
    ，核其所為，係犯刑法第173 條第3 項、第1 項放火燒燬現
    供人使用之住宅未遂罪。其先後2 次放火行為，係基於同一
    之放火燒燬供人使用住宅之犯意下之接續行為，僅侵害一個
    法益，只論以一罪。按修正後刑法第2 條第1 項之規定：「
    行為後法律有變更者，適用行為時之法律。但行為後之法律
    有利於行為人者，適用最有利於行為人之法律」，係規範行
    為後法律變更所生新舊法比較適用之準據法，於新法施行後
    ，應適用新法第2 條第1 項之規定，為「從舊從輕」之比較
    ；比較時應就罪刑有關之共犯、未遂犯、想像競合犯、牽連
    犯、連續犯、結合犯，以及累犯加重、自首減輕暨其他法定
    加減原因（如身分加減）與加減例等一切情形，綜其全部罪
    刑之結果而為比較（最高法院95年第8 次刑庭會議決議參照
    ）。查關於未遂犯之規定，修正前刑法第25條第1 項係以已
    著手於犯罪行為之實施而不遂者，為未遂犯，依修正前刑法
    第26條前段規定，此未遂犯之處罰得按既遂犯之刑減輕之，
    刑法修正後係將該修正前刑法第26條前段規定移列至修正後
    刑法第25條規定第2 項，仍以未遂犯之處罰，以有特別規定
    者為限，並得按既遂犯之刑減輕之，就未遂犯之定義及得按
    既遂犯之刑減輕等規定意旨並無變更，無有利或不利情形，
    不必依刑法第2條第1項比較，應適用行為時即修正前刑法第
    26條前段規定，減輕其刑。原審適用刑法第2條第1項前段、
    第173條第3項、第1項，修正前刑法第26 條前段，爰審酌被
    告與證人丙○○為多年朋友，僅因簽賭六合彩彩金糾紛之細
    故而為本件犯行，犯罪之動機目的應受非議，所使用放火手
    段極其強烈，且對當時仍有人居用使用之住宅放火，茍非經
    人及時發覺撲滅，極有可能使人員因不及逃出而造成重大傷
    亡，其行為之實質危險性甚鉅，尤見被告惡性匪淺，自不宜
    輕縱並其犯後已坦承犯罪等一切情狀，量處有期徒刑年捌
    月。至於被告所有用以裝盛汽油之寶特瓶1 只及用來點火之
    打火機1 只，因未扣案，且據被告供承已將該寶特瓶、打火
    機丟棄，又查無證據足資證明上開寶特瓶、打火機現尚存在
    ，且非屬違禁物，為免將來執行之困難，爰不另為沒收之諭
    知，併此敘明。
三、經核原審認事用法均無不合，審酌刑法第57條各款情形後之
    量刑亦稱適當，被告上訴求為減輕，辯護人亦請從輕量刑，
    核無理由，應予以駁回。
據上論斷，應依刑事訴訟法第368條，判決如主文。
本案經檢察官張秋雲到庭執行職務。
中　　華　　民　　國　　96　　年　　3　　月　　6　  　日
　　　　　　　　　刑事第十一庭審判長法　官  張連財
　　　　　　　　　　　　　　　　    法　官  林明俊
　　　　　　　 　 　　　　　　　　　法　官  楊照男
以上正本證明與原本無異。
如不服本判決，應於收受送達後十日內向本院提出上訴書狀，其
未敘述上訴之理由者並得於提起上訴後十日內向本院補提理由書
（均須按他造當事人之人數附繕本）。
                                    書記官  陳秋雄
中　　華　　民　　國　　96　　年　　3　　月　　6　  　日
附錄：本案論罪科刑法條全文
中華民國刑法第173條
（放火或失火燒燬現住建築物及交通工具罪）
放火燒燬現供人使用之住宅或現有人所在之建築物、礦坑、火車
、電車或其他供水、陸、空公眾運輸之舟、車、航空機者，處無
期徒刑或7年以上有期徒刑。
失火燒燬前項之物者，處1年以下有期徒刑、拘役或5百元以下罰
金。第1項之未遂犯罰之。
預備犯第1項之罪者，處1年以下有期徒刑、拘役或3百元以下罰
金。
